【裁判字號】    99,監,23
【裁判日期】    990226
【裁判案由】    指定會同開具清冊之人
【裁判全文】
臺灣臺南地方法院家事裁定                99年度監字第23號
聲  請  人  乙○○
相  對  人  甲○○
關  係  人  劉玉
上聲請人聲請指定會同開具清冊之人事件，本院裁定如下：
    主      文
指定劉玉（女，民國○○○年○○月○日生，身分證統一編號
：Ｚ000000000號）為受監護宣告人甲○○（男，民國
○○年○月○○日生，身分證統一編號：Ｚ000000000
號）之會同開具財產清冊之人。
聲請程序費用新臺幣壹仟元由聲請人負擔。
    理      由
一、本件聲請意旨略以：聲請人之弟即相對人甲○○前於民國82
    年9月27日經法院裁定宣告為禁治產人，並指定由聲請人為
    監護人，負責療養照護相對人，因相對人無配偶、子女，其
    三親等內之親屬現存聲請人、劉玉及劉澄河等三人，其中
    劉澄河亦為禁治產人，爰依法聲請鈞院指定劉玉為受監護
    宣告之人甲○○會同開具財產清冊之人等語。
二、按民法總則中華民國97年5月2日修正之條文施行前，已為禁
    治產宣告者，視為已為監護宣告；繫屬於法院之禁治產事件
    ，其聲請禁治產宣告者，視為聲請監護宣告；聲請撤銷禁治
    產宣告者，視為聲請撤銷監護宣告；並均於修正施行後，適
    用修正後之規定，民法總則施行法第4條定有明文。次按法
    院為監護之宣告時，應依職權就配偶、四親等內之親屬、最
    近一年有同居事實之其他親屬、主管機關、社會福利機構或
    其他適當之人選定一人或數人為監護人，並同時指定會同開
    具財產清冊之人，修正後之民法第1111條第1項亦定有明文
    ；又民法總則關於禁治產宣告之規定，已於97年5月2日修正
    為監護之宣告及輔助之宣告，並於98年11月23日施行，先此
    敘明。
三、經查，聲請人主張伊之弟弟即相對人甲○○前經法院於82年
    9月27日裁定宣告為禁治產人，並指定由伊為甲○○之監護
    人等事實，有聲請人所提戶籍謄本1件附卷可稽，則參諸上
    開民法總則施行法第4條第2項規定，應視為相對人甲○○已
    受監護宣告，是聲請人依上開民法第1111條第1項規定，聲
    請為相對人甲○○指定會同開具財產清冊之人，自屬合法。
    又查，本院審酌甲○○名下有三筆不動產，此有聲請人所提
    全國財產稅總歸戶財產查詢清單1件可憑，其財產狀況單純
    ，尚無特別指定具專業知識之人為會同開具財產清冊之人之
    必要，故由甲○○之親屬擔任此一職務，應能勝任；茲參酌
    相對人甲○○之父劉海遂、母劉陳錦蓮、祖父劉瓜瓞、祖母
    劉洪快、外祖父陳銓、外祖母陳羅末、伯父劉易、姑媽劉冷
    、劉缺、舅父陳文東、陳文鎗、兄長劉政事、劉登順、姊妹
    劉洗、劉木花均已死亡，僅存相對人之兄長即聲請人乙○○
    、劉澄河、關係人即妹妹劉玉尚在世，惟劉澄河前於82年
    8月26日經本院宣告禁治產，有系統表、除戶謄本、戶籍謄
    本等件在卷可稽，是除聲請人、關係人、劉澄河外，相對人
    已無其他三等親內之親屬，而聲請人為相對人之監護人，劉
    澄河則為受監護宣告之人，伊等自不宜擔任相對人會同開具
    財產清冊之人，以此，劉玉既為相對人之妹妹，雙方關係
    密切，劉玉於相對人受監護宣告事件，與相對人亦無利害
    關係，且劉玉有意願擔任相對人之會同開具財產清冊之人
    ，此有本院訊問筆錄在卷可憑，則由劉玉擔任會同開具財
    產清冊之人，並無不妥，爰指定關係人劉玉為受監護宣告
    之人甲○○之會同開具財產清冊之人。
四、依非訟事件法第21條第1項前段、第24條第1項，裁定如主文
    。
中    華    民    國    99    年    2     月    26    日
                  家事法庭  法  官  林富郎
以上正本係照原本作成。
如對本裁定抗告須於裁定送達後10日內向本院提出抗告狀，並應
繳納抗告費新台幣1000元整。
中    華    民    國    99    年    2     月    26    日
                            書記官  劉毓如

司法院資訊處製作；財團法人民間司法改革基金會備份。
